【裁判字號】    98,交抗,145
【裁判日期】    980408
【裁判案由】    聲明異議
【裁判全文】
臺灣高等法院高雄分院刑事裁定         98年度交抗字第145號
抗  告  人
即受處分人  甲○○
上列抗告人因違反道路交通管理處罰條例聲明異議案件，不服臺
灣高雄地方法院中華民國98年3 月13日裁定（97年度交聲字第27
85號），提起抗告，本院裁定如下：
    主  文
抗告駁回。
    理  由
一、原處分意旨略以：抗告人即受處分人甲○○於民國97年10月
    19日下午4 時19分許，因駕駛車牌號碼XG-0181 號自用小客
    車，行經國道三號北上415.9 公里，因行駛高速公路未依規
    定變換車道，為警製單舉發，嗣由原處分機關依道路交通管
    理處罰條例第33條第1 項第4 款之規定裁處罰鍰新臺幣（下
    同）3,000 元等語。
二、本件抗告意旨略以：抗告人行駛國道三號自屏東欲北上回高
    雄，因竹田系統交流道出口處之標示牌標示不明確，無法辨
    認為何往高雄和往屏東竹田為同一方向，致不能確定右線車
    道是到竹田或是高雄，直到車輛開到槽化線後，看到標示牌
    高雄與竹田均是向右轉，才判斷高雄和竹田係同一車道，而
    在槽化線急轉彎，本件係高工局未設立正確路標，才致駕駛
    人誤判穿越槽化線，原審未傳訊雙方會勘現場，即予裁決，
    顯有未當，為此提起抗告云云。
三、按汽車行駛於高速公路、快速公路或設站管制之道路，不遵
    使用限制、禁止、行車管制及管理事項之管制規則而有未依
    規定變換車道之行為者，處汽車駕駛人新臺幣3,000 元以上
    6,000 元以下罰鍰，道路交通管理處罰條例第33條第1 項第
    4 款定有明文。
四、經查:
  (一)抗告人有於97年10月19日下午4 時19分許，因駕駛車牌號碼
    XG-0181 號自用小客車，行經國道三號北上415.9 公里，行
    駛高速公路未依規定變換車道等情，有內政部警政署國道公
    路警察局公警局交字第32-ZECO34583號舉發違反道路交通管
    理事件通知單、內政部警政署國道公路警察局第五警察隊97
    年12月1 日公警五交字第0970571540號函各1 紙、採證照片
    3 張在卷可稽（見原審卷第14-21頁）。
  (二)抗告人雖以前揭情詞置辯，然據證人即當日舉發員警鄭天明
    於原審到庭證稱：當日其在國道北上415.9 公里處取締違規
    ，其站在槽化線要出口之分隔島（安全島）前方，抗告人已
    經超越減速車道，直接由外側車道跨越槽化線進入匝道，其
    所提出之照片，第1 張照片（419.8 公里處）標示是提醒用
    路人要往88線在前方4 公里處，第2 張照片（418 公里處）
    標示往高雄、竹田走88線下415 公里處竹田系統交流道，第
    3 張照片（416.9 公里處）標示往高雄、竹田走88線要行駛
    右線，第4 張照片300 公尺是指距離交流道300 公尺，第5
    張照片是接近交流道出口的減速車道，減速車道是從虛線開
    始就要減速，抗告人走外線車道突然轉彎跨越槽化線，第6
    張照片標示「415 竹田系統」是指竹田交流道出口為415 公
    里，標示高雄、竹田往右線，而往高雄、竹田下竹田系統交
    流道到匝道以後才有分東西向，一般的國道的情形，系統交
    流道都是先下匝道之後再分東西向等語（見原審卷第26-27
    頁），並提出國道三號北上419. 8公里至抗告人違規地點41
    5.9 公里處間設立之標示牌照片6 張為證（見原審卷第31-3
    3 頁），足見國道三號北上415. 9公里處竹田系統交流道前
    4 公里內，已有3 次提醒用路人往高雄及竹田均係行駛臺88
    線下415 公里處竹田系統交流道之標示，其路線標示已甚明
    確。
  (三)又駕駛人駕駛車輛在上開國道行駛，對於其欲行駛之路線，
    應克盡注意義務，隨時詳視其行進間之路線標示，自難以駕
    駛人本身疏未注意，即遽指路線標示不明確，方導致其有前
    述之違規行為，是抗告人前揭所辯尚難採認。另本件國道三
    號要下竹田系統交流道的指示標誌，既經證人即當日舉發員
    警鄭天明於原審到庭證述明確，復有其提出之相片9 張在卷
    可佐，抗告人聲請本院傳訊雙方會勘現場，經核並無必要，
    併予敘明。
五、綜上所述，本件抗告人行駛高速公路未依規定變換車道之違
    規事實，事證明確，堪以認定。從而，原審以原處分機關依
    道路交通管理處罰條例第33條第1 項第4 款之規定裁處抗告
    人罰鍰3,000 元，於法相符，而駁回抗告人之聲明異議，本
    院經核並無違誤。抗告意旨，猶執前詞，指摘原裁定不當，
    為無理由，應予駁回。
六、據上論結，應依道路交通案件處理辦法第26條，刑事訴訟法
    第412 條，裁定如主文。
中    華    民    國    98    年    4     月    8     日
                  刑事第三庭    審判長法  官 周賢銳
                                      法  官 黃仁松
                                      法  官 施柏宏
以上正本證明與原本無異。
不得再抗告。
中    華    民    國    98    年    4     月    8     日
                                      書記官 白  蘭


司法院資訊處製作；財團法人民間司法改革基金會備份。
